臺灣臺北地方法院刑事判決
110年度審簡上字第216號
上  訴  人  臺灣臺北地方檢察署檢察官
被      告  劉祉麟


上列上訴人因被告恐嚇取財等案件，不服本院刑事庭中華民國11
0年9月2日110年度審簡字第664號第一審刑事簡易判決（起訴案
號：109年度偵字第28438號），提起上訴，本院管轄之第二審合
議庭判決如下：
    主      文
上訴駁回。
    事實及理由
一、被告於第二審經合法傳喚，無正當之理由不到庭者，得不待
    其陳述，逕行判決，刑事訴訟法第371條定有明文。又對於
    簡易判決有不服而上訴者，得準用上開規定，同法第455條
    之1第3項亦有明文。查被告劉祉麟經本院合法傳喚後，無正
    當理由未到庭，有本院送達證書、刑事報到單、臺灣高等法
    院被告前案紀錄表等件（見本院卷第75、83至91頁）在卷可
    稽，爰依前開規定，不待其陳述逕行判決。
二、本案經本院審理結果，認原審以被告罪證明確，判決被告分
    別係犯刑法第335條第1項之侵占罪、同法第335條第1項之侵
    占罪、同法第346條第3項、第1項之恐嚇取財未遂罪，各處
    有期徒刑6月、6月、5月，如易科罰金，均以新臺幣（下同
    ）1,000元折算1日，並定其應執行有期徒刑1年，如易科罰
    金，以1,000元折算1日，其認事、用法均無不當，量刑亦認
    妥適，應予維持，又未宣告沒收犯罪所得部分雖有違誤，惟
    因結論並無二致（詳下述），故亦予維持。本判決之犯罪事
    實及證據，除補充「被告於本院第二審行準備程序及訊問時
    之自白（見本院卷第48、100頁）」外，餘均引用原審判決
    所記載之事實、證據及理由（如附件）。
三、檢察官上訴意旨略以：被告之犯罪所得，為侵占車輛典當變
    價而分得之90萬元，雖與告訴人陳明宏達成調解，惟僅返還
    30萬元，尚有60萬元犯罪所得未賠付告訴人，自應予沒收或
    追徵，原審判決逕引用過苛條款不予沒收，應有誤會。又被
    告雖與告訴人達成調解，然未依約履行，原審均諭知被告得
    以易科罰金之刑度，顯屬過輕等語。 
四、上訴駁回理由： 
　㈠關於量刑部分：
　　法官於有罪判決中，究應如何量處罪刑，為實體法賦予審理
    法官裁量之刑罰權事項，法官行使此項裁量權，自得依據個
    案情節，參諸刑法第57條所定各款犯罪情狀之規定，於該法
    定刑度範圍內，基於合義務性之裁量，量處被告罪刑。量刑
    之裁量權，乃憲法所保障法官獨立審判之核心，法院行使此
    項裁量權，亦非得以任意或自由為之，仍應受一般法律原理
    原則之拘束，即仍須符合法律授權之目的、法律秩序之理念
    、國民法律感情及一般合法有效之慣例等規範，尤其應遵守
    比例原則及平等原則之意旨，否則即可能構成裁量濫用之違
    法。次按量刑輕重，屬為裁判之法院得依職權自由裁量之事
    項，苟其量刑已以行為人之責任為基礎，並斟酌刑法第57條
    各款所列情狀，在法定刑度內，酌量科刑，無顯然失當或違
    反公平、比例及罪刑相當原則者，亦無偏執一端，致明顯失
    出失入情形，自不得指為違法。查被告於本院準備程序及訊
    問時均坦承犯行，並有原審判決所引用之證據在卷可憑，足
    認被告確係犯刑法第335條第1項之侵占罪、同法第335條第1
    項之侵占罪、同法第346條第3項、第1項之恐嚇取財未遂罪
    。原審以被告罪證明確，並審酌被告為牟取財物，竟為上開
    犯行，所為實有不該，但念其犯後終知坦承全部犯行，態度
    尚可；其雖以分期給付90萬元（首期於110年7月15日前給付
    50萬元，其餘款項應自110年7月28日起於每月28日前給付5
    萬元至滿額為止）之賠償款項而與告訴人達成調解，嗣因受
    新冠肺炎疫情影響，告訴人同意被告首期調解款項給付期限
    延至110年8月底前給付，但迄至110年8月30日止，僅給付首
    期50萬元中之30萬元部分，仍未能遵期履行，暨衡酌被告犯
    罪之動機、目的、手段、生活狀況、智識程度、犯罪所得之
    價值等一切情狀，分別量處有期徒刑6月、6月、5月及定其
    應執行刑1年，並均諭知易科罰金之折算標準，已具體說明
    量刑之理由，故認原審判決核無逾越法定刑度，或有濫用自
    由裁量權限之違法或不當之情事，本院自應予以尊重並維持
    。是檢察官以刑度過輕為由提起上訴，尚非有理由。
　㈡關於沒收部分：
　　刑法沒收新制目的在於剝奪犯罪行為人之犯罪所得，使其不
    能坐享犯罪成果，以杜絕犯罪誘因，性質上屬類似不當得利
    之衡平措施。而考量避免雙重剝奪，犯罪所得如已實際發還
    或賠償被害人者，始不予宣告沒收或追徵。故倘若犯罪行為
    人雖與被害人達成民事賠償和解，惟實際上並未將民事賠償
    和解金額給付被害人，或犯罪所得高於民事賠償和解金額者
    ，法院對於未給付之和解金額或犯罪所得扣除和解金額之差
    額部分等未實際賠償之犯罪所得，自仍應諭知沒收或追徵（
    最高法院107年度台上字第4593號判決意旨參照）。查被告
    於原審審理期間與告訴人達成調解，惟未依約履行等情，有
    調解筆錄及公務電話紀錄等件（見原審審易卷第93至94頁、
    審簡卷第29頁）在卷可查，故原審於判決時本應就被告之犯
    罪所得部分予以宣告沒收，以剝奪被告之犯罪所得，原審未
    予宣告沒收，顯有違誤。然因被告於本院審理期間，已依調
    解內容履行完畢等情，亦有告訴人所提之刑事答辯狀及被告
    所提之匯款紀錄截圖照片等件（見本院卷第79、105頁）在
    卷可憑，故而本院自毋庸再予宣告沒收，爰不以此為撤銷改
    判理由。
　㈢綜上，檢察官以刑度過輕為由提起上訴，並非有理由，又被
    告已依調解內容履行完畢，故本院即不得再就犯罪所得部分
    宣告沒收，爰駁回檢察官所提之上訴。　
據上論斷，應依刑事訴訟法第455條之1第1項、第3項、第368條
、第373條、第371條，判決如主文。　　　　　
本案經檢察官程秀蘭提起公訴，檢察官謝雨青提起上訴，檢察官
吳春麗、李明哲到庭執行職務。　　　　　　　　　
中　　華　　民　　國　　111 　年　　10 　 月　　18　　日
　　　　　　　　　刑事第二十一庭  審判長法  官  程克琳
                                        法  官  王筱寧
                                        法  官  倪霈棻
以上正本證明與原本無異。
不得上訴。
　　　　　　　　　　　　　        　　　書記官　蔡旻璋
中　　華　　民　　國　　111 　年　　10　　月　　18　　日
附件：
臺灣臺北地方法院刑事簡易判決　
110年度審簡字第664號
公  訴  人  臺灣臺北地方檢察署檢察官
被      告  劉祉麟


選任辯護人  謝政翰律師
            林宗諺律師
上列被告因恐嚇取財等案件，經檢察官提起公訴（109 年度偵字
第28438號），嗣被告於本院準備程序中自白犯罪（109年度審易
字第2913號），經本院合議庭裁定由受命法官獨任逕以簡易判決
處刑，判決如下：
    主      文
劉祉麟犯如附表所示之罪，各處如附表宣告之主刑欄所示之刑。
應執行有期徒刑壹年，如易科罰金，以新臺幣壹仟元折算壹日。
    事實及理由
一、本件犯罪事實及證據，除起訴書犯罪事實欄一原記載「竟與
    季福龍基於意圖為自己不法所有之犯意聯絡」之部分，應更
    正為「竟與季福龍共同意圖為自己不法所有，基於侵占之犯
    意聯絡」；證據清單暨待證事實編號3 證據名稱欄項下原記
    載「及其於另案偵查、法院審理之」之部分，應予刪除；證
    據部分應補充「被告劉祉麟於本院準備程序時之自白」外，
    其餘犯罪事實及證據均引用檢察官起訴書之記載（如附件）
     。
二、論罪科刑：
(一)被告劉祉麟行為後，刑法第335條、第346 條雖於民國108年
    12月25日經修正公布，108 年12月27日施行，修正前，其罰
    金刑數額本應依刑法施行法第1條之1第2 項前段之規定換算
     ，就其原先數額（1,000元）均提高30倍即3萬元，而本次
    修正之內容，僅係將前開換算標準於條文中明定，將罰金刑
    數額之文字均調整為3 萬元，對前開罪名之構成要件並無變
    動 ，罰金刑之金額實質上亦未變動，應認本件並無法律變
    更而需新舊法比較問題，應逕行適用裁判時之現行法。 　
    　
(二)核被告如附表編號一、編號二所為，均係犯刑法第335條第1
    項之侵占罪；如附表編號三所為，則係犯刑法第346條第3項
     、第1 項之恐嚇取財未遂罪。被告如附表編號一、編號二
    所為，與季福龍（業經判決確定）有犯意聯絡及行為分擔，
    均應論以共同正犯。被告所犯上開3罪（侵占罪2罪、恐嚇取
    財未遂罪1 罪）間，犯意各別，行為互殊，應予分論併罰。
    另被告如附表編號三所示恐嚇取財犯行之部分，雖已著手於
    恐嚇取財之行為，但因告訴人陳明宏拒絕交付款項，其犯罪
    尚屬未遂，應依刑法第25條第2 項之規定，按既遂犯之刑度
    減輕其刑。 
(三)爰審酌被告為牟取財物，竟為上開犯行，所為實有不該，但
    念其犯後終知坦承全部犯行，態度尚可；其雖以分期給付新
    臺幣（下同）90萬元（首期於110年7月15日前給付50萬元，
    其餘款項應自110年7月28日起於每月28日前給付5 萬元至滿
    額為止）之賠償款項而與告訴人達成調解，嗣因受新冠肺炎
    疫情影響，告訴人同意被告首期調解款項給付期限延至110
    年8月底前給付，但迄至110年8 月30日止，僅給付首期50萬
    元中之30萬元部分，仍未能遵期履行，有本院110 年度審附
    民移調字第417號調解筆錄、本院公務電話紀錄3紙、被告所
    提轉帳交易憑證3紙在卷可參（見本院110 年度審簡字第664
    號卷第19至29頁）；暨衡酌其犯罪之動機、目的、手段、生
    活狀況、智識程度、犯罪所得之價值等一切情狀，分別量處
    如主文所示之刑及定其應執行刑，並均諭知易科罰金之折算
    標準，以資懲儆。 
(四)被告2次共同侵占犯行將侵占所得車輛典當變價而分得之50
    萬元、40萬元（總計90萬元），固為其本案犯罪所得，原應
    依刑法第38條之1第1項前段規定沒收，並依同條第3 項規定
    諭知於全部或一部不能沒收或不宜執行沒收時，追徵其價額
     ，然被告已與告訴人達成調解，已如前述，告訴人並拋棄
    其餘民事請求，堪足剝奪被告之犯罪利得，被告如未能切實
    履行，告訴人自得以上開調解筆錄為民事強制執行名義，對
    被告之財產強制執行。是本院認被告與告訴人就本案所達成
    之調解方案，已達到沒收制度剝奪被告犯罪所得之立法目的
    ，如在本案另沒收被告上揭犯罪所得，將使被告承受過度之
    不利益，顯屬過苛，亦有礙前開調解之履行，爰均依刑法第
    38條之2第2項之規定，不予宣告沒收或追徵。 
三、依刑事訴訟法第449條第2項、第3項、第454條第2項，刑法
    第28條、第335條第1項、第346條第1項、第3項、第25條第2
    項、第51條第5款、第41條第1項前段、第8項、第38條之2第
    2項，刑法施行法第1條之1第1項，逕以簡易判決處刑如主文
     。
四、如不服本件判決，得自收受送達之翌日起20日內，向本院提
    起上訴。
本案經檢察官程秀蘭提起公訴，檢察官蕭奕弘到庭執行職務。
中　　華　　民　　國   110    年    9     月    2    日
                  刑事第二十二庭法  官 余欣璇
上正本證明與原本無異。 
如不服本判決應於收受送達後20日內向本院提出上訴書狀，並應
敘述具體理由；其未敘述上訴理由者，應於上訴期間屆滿後20日
內向本院補提理由書（均須按他造當事人之人數附繕本）「切勿
逕送上級法院」。告訴人或被害人如對於本判決不服者，應具備
理由請求檢察官上訴，其上訴期間之計算係以檢察官收受判決正
本之日期為準。 因疫情而遲誤不變期間，得向法院聲請回復原
狀。
                                書記官  朱俶伶
中　　華　　民　　國　　110 　年　　9 　　月　　2 　　日
附錄所犯法條
中華民國刑法第335條
意圖為自己或第三人不法之所有，而侵占自己持有他人之物者，
處5年以下有期徒刑、拘役或科或併科3萬元以下罰金。
前項之未遂犯罰之。
中華民國刑法第346條
意圖為自己或第三人不法之所有，以恐嚇使人將本人或第三人之
物交付者，處6月以上5年以下有期徒刑，得併科3萬元以下罰金
。
以前項方法得財產上不法之利益或使第三人得之者，亦同。
前二項之未遂犯罰之。
附表：
編號 犯罪事實 宣告之主刑 一 即起訴書犯罪事實欄一所載被告與季福龍共同侵占車牌號碼000-0000號自用小客車之部分 劉祉麟共同犯侵占罪，處有期徒刑陸月，如易科罰金，以新臺幣壹仟元折算壹日。 二 即起訴書犯罪事實欄一所載被告與季福龍共同侵占車牌號碼000-0000號自用小客車之部分 劉祉麟共同犯侵占罪，處有期徒刑陸月，如易科罰金，以新臺幣壹仟元折算壹日。 三 即起訴書犯罪事實欄一所載被告對陳明宏恐嚇取財未遂之部分 劉祉麟犯恐嚇取財未遂罪，處有期徒刑伍月，如易科罰金，以新臺幣壹仟元折算壹日。 
附件：
臺灣臺北地方檢察署檢察官起訴書
109年度偵字第28438號
　　被　　　告　劉祉麟　○　00歲（民國00年0月00日生）
　　　　　　　　　　　　住○○市○○區○○路000號0樓之0
　　　　　　　　　　　　國民身分證統一編號：Z000000000號
上列被告因恐嚇取財等案件，已經偵查終結，認應提起公訴，茲
將犯罪事實及證據並所犯法條分敘如下：
          犯罪事實
一、劉祉麟因積欠高利貸無力償還，急需用錢，知悉季福龍（業
    經判決確定）從事租賃車行業有相關管道，竟與季福龍基於
    意圖為自己不法所有之犯意聯絡，謀議由季福龍出名向車行
    承租車輛後予以典當換取現金再行分贓，雙方達成協議後，
    遂由劉祉麟駕車載送季福龍於民國106年10月7日晚上8時40
    分許，至陳明宏經營之車行，劉祉麟在車上等待，季福龍則
    進入車行，出名以每月新臺幣（下同）30萬元之租金，向陳
    明宏承租車牌號碼000-0000號自用小客車，得手後即共同前
    往臺北市○○區○○○路00號、88號「北塔車業車行」，由季福
    龍以80萬元之代價將車牌號碼000-0000號自用小客車典當予
    該車行，所得款項由季福龍分得30萬元，劉祉麟分得50萬元
    。復由劉祉麟駕車載送季福龍於106年10月19日下午5時55分
    許，至陳明宏經營之車行，劉祉麟在車內等待，由季福龍具
    名以每月20萬元之租金，向陳明宏承租車牌號碼000-0000號
    自用小客車，得手後即共同前往「北塔車業車行」，由季福
    龍以50萬元之代價典當車牌號碼000-0000號自用小客車，所
    得款項由季福龍分得10萬元，劉祉麟則分得40萬元。詎劉祉
    麟明知上開車輛均已典當，竟意圖為自己不法之所有，於10
    6年11月間某日，先致電陳明宏表示渠知悉上開車輛所在約
    出陳明宏在臺北市○○區○○○路00號1樓星巴克咖啡店美麗華門
    市碰面後，即對陳明宏恫稱；「上開車輛2台均在李姓金主
    手上，金主很大尾、只要錢不要車、需支付30萬元始願交代
    車輛所在及代為妥善處理」等語，並出示車輛照片取信陳明
    宏，惟因陳明宏由其與劉祉麟之對話過程中獲悉上開車輛均
    已典當「北塔車業車行」，拒絕交付款項而未遂。
二、案經陳明宏訴請本署及臺北市政府警察局萬華分局報告偵辦
    。
　　　　證據並所犯法條
一、證據清單暨待證事實：
編號 證據名稱 待證事實 1 被告劉祉麟於偵查中之供述 被告於上開時間駕車載送另案被告季福龍至告訴人陳明宏經營之車行，由另案被告季福龍出名承租上開車輛2台，並均將之典當予北塔車業車行及與告訴人在星巴克咖啡店美麗華門市碰面等事實。 2 告訴人陳明宏於警詢及偵查中之證述 告訴人將上開車輛2台均出 租予另案被告季福龍、告訴人至當鋪贖回上開上開車輛2台及遭被告恐嚇取財未遂等事實。 3 證人季福龍於警詢及其於另案偵查、法院審理之供述 另案被告季福龍與被告共同侵占上開車輛2台之事實 4 被告與告訴人在星巴克美麗華門市之對話錄音譯文、被告提出之即時通訊軟體LINE對話紀錄擷圖、北塔車業車行簽發之支票1紙、臺灣臺北地方法院107年度審易字第3387號刑事判決 被告與另案被告季福龍共同侵占上開車輛2台及對告訴人恐嚇取財未遂之事實。 
二、核被告劉祉麟所為，係犯刑法第335條第1項之侵占罪嫌；第
    346條第3項、第1項之恐嚇取財未遂罪嫌。被告所犯2次侵占
    犯行，犯意各別，行為互殊，請予分論併罰。又被告就侵占
    犯行部分，與另案被告季福龍有犯意聯絡及行為分擔，請依
    共同正犯論處。至被告之犯罪所得90萬元，請依刑法第38條
    之1第1項、第3項規定，宣告沒收，於全部或一部不能沒收
    或不宜執行沒收時，請追徵其價額。
三、依刑事訴訟法第251條第1項提起公訴。
　　此　致
臺灣臺北地方法院
中　　華　　民　　國　 109　　年　　12　　月　　10　　日
　　　　　　　　　　　　　　　檢　察　官　程  秀  蘭
本件正本證明與原本無異
中　　華　　民　　國　 109 　 年　　12 　 月　　22　　日
　                          　書　記　官  林  嘉  鳴　
附錄本案所犯法條全文 
中華民國刑法第335條
意圖為自己或第三人不法之所有，而侵占自己持有他人之物者，
處 5 年以下有期徒刑、拘役或科或併科 3 萬元以下罰金。
前項之未遂犯罰之。
中華民國刑法第346條
意圖為自己或第三人不法之所有，以恐嚇使人將本人或第三人之
物交付者，處 6 月以上 5 年以下有期徒刑，得併科 3 萬元以
下罰金。
以前項方法得財產上不法之利益或使第三人得之者，亦同。
前二項之未遂犯罰之。